臺灣彰化地方法院民事判決
109年度訴字第663號
原      告  卓玉美  
訴訟代理人  洪啓銘  
被      告  洪國雄  

            洪進財  

            洪福興  
            黃阿足  
            許桃    
            薛嬋姮  

上列當事人間請求分割共有物事件，本院於民國110年8月4日言
詞辯論終結，判決如下：
    主  文
兩造共有坐落彰化縣○○鄉○○段000地號、307.84平方公尺土地土
地，准予分割，分割方法如附圖(即彰化縣二林地政事務所收件
日期110年1月22日二土測字第131號土地複丈成果圖）所示，各
共有人取得土地之位置編號、面積及權利範圍，詳如附表二所列
。
兩造應為補償或受補償之金額如附表三所示。 
訴訟費用由兩造以附表一所示之比例負擔。
    事實及理由
一、被告洪國雄、洪進財、洪福興、黃阿足經合法通知，未於最
    後言詞辯論期日到場，核無民事訴訟法第386 條所列各款情
    形，爰依原告聲請，由其一造辯論而為判決。
二、原告起訴主張：
　　緣坐落彰化縣○○鄉○○段000地號、307.84平方公尺土地（下
    稱系爭土地）為兩造所共有，各共有人之應有部分比例如附
    表一所示，並無不能分割原因，兩造亦無不分割之約定，惟
    就分割方法不能達成協議，爰依民法823條第1項、第824條
    第2項規定，訴請依附圖即彰化縣二林地政事務所收件日期1
    10年1月22日二土測字第131號土地複丈成果圖所示之方法，
    分割系爭土地，各共有人再依鼎諭不動產估價師事務所所為
    鑑價報告結果（下稱系爭鑑價報告）補償其他共有人等語。
    並聲明如主文所示。　　
三、被告方面：
　㈠被告許桃、薛嬋姮：同意依附圖所示分割方案分割系爭土地
    ，並願按系爭鑑價報告補償其他共有人等語。
　㈡其餘被告均未於言詞辯論期日到場，亦未提出準備書狀作何
    聲明或陳述。 
四、本院之判斷：　　
  ㈠本件原告主張系爭土地為兩造所共有，應有部分比例如附表
    一所示，兩造並未有不分割之約定，亦未有因物之使用目的
    而不能分割之情形，然無法達成協議分割等情，業據其提出
    土地登記謄本、地籍圖等件為證，並有彰化縣二林地政事務
    所109年6月15日二地二字第1090003491號函在卷可稽（參本
    院卷第31頁），且為到庭被告所不爭執，其餘被告經合法通
    知未到場亦未提出書狀陳述，堪信為真實。則原告請求裁判
    分割系爭土地，自屬有據。
  ㈡按共有物之分割，依共有人協議之方法行之。分割之方法不
    能協議決定，或於協議決定後因消滅時效完成經共有人拒絕
    履行者，法院得因任何共有人之請求，命為分配：一以原物
    分配於各共有人。但各共有人均受原物之分配顯有困難者，
    得將原物分配於部分共有人。二原物分配顯有困難時，得變
    賣共有物，以價金分配於各共有人；或以原物之一部分分配
    於各共有人，他部分變賣，以價金分配於各共有人。以原物
    為分配時，如共有人中有未受分配，或不能按其應有部分受
    分配者，得以金錢補償之。以原物為分配時，因共有人之利
    益或其他必要情形，得就共有物之一部分仍維持共有。民法
    第824條第1項至第4項訂有明文。又按裁判分割共有物，屬
    形成判決，法院定共有物之分割方法，固應斟酌當事人之聲
    明、共有物之性質、經濟效用及全體共有人之利益等，本於
    自由裁量權為公平合理之分配，不受當事人聲明、主張或分
    管約定之拘束，最高法院93年度台上字第1797號判決要旨可
    供參照。
  ㈢經查，系爭土地為都市計畫商業區，土地形狀略呈西北向東
    南走向，部分臨斗苑路，其上分別有原告卓玉美、被告洪進
    財、洪福興、黃阿足、許桃、薛嬋姮之建物，其餘均為空地
    等情，業經本院會同地政事務所人員至現場履勘查明，製有
    勘驗筆錄、照片及現況圖（即彰化縣二林地政事務所收件日
    期109年7月13日二土測字第1181號土地複丈成果圖）在卷可
    佐。本院審酌原告所提出如附圖所示分割方案，係大致據兩
    造原土地應有部分比例計算分配取得，亦維持兩造現況使用
    之大要、分割線筆直，分割後土地完整、得與對外道路相鄰
    ，交通尚稱便利，而現狀本無使用系爭土地之共有人，以金
    錢補償，不予分配土地；併就其他共有人分配之土地，略加
    損益面積，亦非不合理之舉措，且為到庭之被告許桃、薛嬋
    姮所同意等情，堪認以如附圖方式分割應係合理，是本院審
    酌兼衡共有物之性質、共有人之意願、利害關係、經濟效用
    及全體共有人之利益及使用現狀等各項因素下，認依附圖方
    案分割，符合共有人全體之利益，應屬公允、適當，爰據附
    圖方案，判決兩造就系爭土地各分得之位置如主文第一項所
    示。　　
　㈣承上，系爭土地依附圖所示分割方案分割後，各共有人並未
    均依應有部分比例受分配土地，且因位置不同，價值尚有差
    距，宜以金錢相互補償，經本院函請鼎諭不動產估價師事務
    所鑑定共有人間以附圖所示方案分割後應相互補償之價額，
    鑑定單位以市場比較法、敏感度測試數學模型分析估價法，
    依據勘估標的不動產型態、所在區位不動產市場特性等調整
    核算，認各共有人找補價差如附表三所示，此有鼎諭不動產
    估價師事務所於110年4月21日以鼎（法)字第0000000-0號函
    附具之報告書在卷可參，本院審視該報告書之鑑定方法內容
    ，認其鑑定結果，堪為詳盡，且到庭被告亦表示無意見，自
    應予採信，爰諭知兩造之互相補償金額如主文第二項所示。
五、末按因共有物分割、經界或其他性質上類似之事件涉訟，由
    敗訴當事人負擔訴訟費用顯失公平者，法院得酌量情形，命
    勝訴之當事人負擔其一部，民事訴訟法第80條之1 定有明文
    。本件係因分割共有物事件涉訟，被告等之行為，可認係按
    當時之訴訟程度為伸張或防禦權利所必要。故諭知由兩造按
    附表一應有部分比例暨訴訟費用分擔比例欄所示比例分擔本
    件訴訟費用。
六、結論：原告之訴為有理由，並依民事訴訟法第385條第1項後
    段、第80條之1，判決如主文。　　
中　　華　　民　　國　　110 　年　　9 　　月　　1 　　日
                  民事第一庭    法　官　姚銘鴻
以上正本係照原本作成。
如對判決上訴，應於判決送達後20日內向本院提出上訴狀。如委
任律師提起上訴者，應一併繳納上訴審裁判費。
中　　華　　民　　國　　110 　年　　9 　　月　　1 　　日
                                書記官　陳品潔
附表一：兩造就系爭土地應有部分比例及訴訟費用負擔比例。 
編號 共有人 應有部分 訴訟費用負擔比例 1 卓玉美 2/4 2/4 2 洪國雄 10028/100000 10028/100000 3 洪進財 7562/100000 7562/100000 4 洪福興 7562/100000 7562/100000 5 黃阿足 8642/100000 8642/100000 6 許桃 5402/100000 5402/100000 7 薛嬋姮 10804/100000 10804/100000 

附表二：
分配位置編號   分配面積 （平方公尺） 所有權人 甲 199.91 卓玉美 乙 19.44 許桃 丙 21.63 薛嬋姮 丁 26.94 黃阿足 戊 39.92 洪進財 洪福興 

附表三：各共有人應受補金額（新臺幣）
 洪國雄  洪進財  洪福興  黃阿足  薛嬋姮  合計 卓玉美 (+191,241) 111,590 16,358 16,358 1,983 44,952 191,241 許桃 (+7,645) 4,461 654 654 79 1,797 7,645 合計 116,051 17,012 17,012 2,062 46,749